【裁判字號】    98,交聲,419
【裁判日期】    981229
【裁判案由】    違反道路交通管理處罰條例聲明異議
【裁判全文】
臺灣基隆地方法院交通事件裁定         98年度交聲字第419號
移送機關即
原處分機關  交通部公路總局臺北區監理所基隆監理站
異  議  人
即受處分人  甲○○
上列異議人因違反道路交通管理處罰條例案件，對於臺北市交通
事件裁決所中華民國98年11月9 日所為之處分（原處分案號：北
市裁罰字第裁22-AEY305002號）聲明異議，本院裁定如下：
    主  文
異議駁回。
    理  由
一、原處分意旨略以：異議人即受處分人甲○○駕駛榮民計程車
    業有限公司所有之車牌號碼180-YD號一般營業小客車，於民
    國98年9月6日21時45分許，行經臺北市○○路、延平南路口
    （西往東），因有未將執業登記副證依規定安置車內指定之
    插座之違規行為，經臺北市政府警察局中正第一分局警員製
    單舉發，爰依道路交通管理處罰條例第36條第5項規定，裁
    處異議人罰鍰新臺幣（下同）1500元。
二、聲明異議略以：其確實有將執業登記證（副證）放置在後座
    指定插座，並無遮蔽，舉發員警當時有攝影可以證明，為此
    聲明異議云云。
三、按計程車應於儀錶板上右側及右前座椅背設置職業登記證插
    座，並於右前座椅背標示牌照號碼；計程車駕駛人應將執業
    登記證置於儀錶板上右側，執業登記副證置於右前椅背插座
    ；汽車駕駛人有下列情形之一者，不得駕車：五、計程車駕
    駛人未向警察機關請領執業登記證，或雖已領有而未依規定
    放置車內指定之插座，道路交通安全規則第42條第2項前段
    、第114條第5款及計程車駕駛人執業登記管理辦法第13條第
    1項均分別定有明文。又按執業登記證，未依規定安置車內
    指定之插座或以他物遮蔽者，處一千五佰元罰鍰，道路交通
    管理處罰條例第36條第5項亦定有明文。所謂「執業登記證
    」，包含主證及副證，計程車駕駛人應將執業登記證置於儀
    錶板上右側，執業登記副證置於右前座椅背插座，合先敘明
    。
四、經查：
  (一)異議人駕駛前揭營業小客車，於98年9月6日21時45分許，行
    經臺北市○○路、延平南路口（西往東），因有未將執業登
    記副證依規定安置車內指定插座之違規情事，而為警當場開
    單舉發等情，業據證人即舉發員警許榮桂於本院訊問時證述
    明確（見本院98年12月10日訊問筆錄），並有臺北市政府警
    察局98年9月6日北市警交字第AEY305002號舉發違反道路交
    通管理事件通知單及員警當場以手機拍攝之採證照片1紙在
    卷可稽，且依該採證照片明顯可見異議人之執業登記副證並
    未置於右前椅背插座內，故異議人辯稱其有依規定將執業登
    記副證放置右後座指定插座上云云，顯不足採。
  (二)異議人雖又辯稱係因右後座插執業登記證套子被客人嘔吐拿
    去清洗，所以始暫將執業登記副證插在右前座椅背之置物袋
    內，並非未放置云云。然查，道路交通管理處罰條例第36條
    第5項之規定，其立法之目的，無非係要求營業用小客車駕
    駛人，確實將其領得之執業登記證依規定放置，除可讓乘客
    明確知悉其是否合法之計程車駕駛及知悉駕駛人之姓名外，
    更可讓車外民眾及執行稽查任務之員警在車外可辨識該部計
    程車上之駕駛人是否為一有合法資格之計程車駕駛，而便於
    稽查。故以計程車駕駛人於其執業過程中（不僅包括車上有
    乘客之時，尚應包括空車在市區道路上繞行待客之時間）自
    應確實依上開規定，妥適安置其執業登記證於車內指定插座
    ，倘未依規定妥適安置其執業登記證於車內指定插座，即屬
    違規，而異議人既係以駕駛計程車為業之專門執業人員，對
    此自難諉為不知。是異議人縱有放置執業登記副證於右前座
    椅背置物袋內，惟其並未依規定位置放置，自於法有違，且
    其將執業登記副證置放於右前座椅背置物袋內，乘客及員警
    根本無法立即辨識該部計程車上之駕駛人是否為一有合法資
    格之計程車駕駛，而達前揭法文之立法目的，故異議人辯稱
    有放置即未違規云云，自不足採。又異議人辯稱係因清洗椅
    套而將執業登記副證暫置椅背置物袋云云，惟於此種情況依
    法即不得駕駛該營業小客車，異議人應待椅套清洗完畢，並
    將執業登記副證依規定位置插妥後，始得駕車上路，異議人
    上開辯解並不符合免罰要件，蓋只要有「駕駛行為」，且係
    「駕駛營業小客車」，即應依照規定領取執業登記證，並置
    放於車上指定插座，如否，自與道路交通管理處罰條例第36
    條第5項立法本旨有違，故異議人上開所辯，核無理由。
五、綜上所述，本件異議人未將執業登記副證依規定安置車內指
    定插座之違規事實，應堪認定。從而，原處分機關依道路交
    通管理處罰條例第36條第5項之規定，裁處異議人罰鍰1500
    元，核無違誤。本件異議人之異議為無理由，應予駁回。
據上論斷，應依道路交通案件處理辦法第19條，裁定如主文。
中    華    民    國    98    年    12    月    29    日
                    交通法庭法  官  王美婷
以上正本證明與原本無異。
對於本件裁定如有不服，應於收受送達後5 日內，向本院提出抗
告書狀，敘述抗告之理由，抗告於臺灣高等法院。
中    華    民    國    98    年    12    月    29    日
                            書記官  明祖斌

司法院資訊處製作；財團法人民間司法改革基金會備份。
